【裁判字號】    91,訴,2680
【裁判日期】    921024
【裁判案由】    租佃爭議
【裁判全文】
臺灣板橋地方法院民事判決                九十一年度訴字第二六八○號
    原      告  申○○
                甲○○○
                癸○○
                子○○
                壬○○
                庚○○
                己○○
                寅○○
                丁○○
                丑○○
                卯○○
                辰○○
                未○○
                巳○○
                午○○
                辛○○
    共      同  張樹萱律師
    訴訟代理人
    被      告  丙○○○    住台北縣中和市○○○路一○七巷八號
    訴訟代理人  乙○○      住.
    被      告  酉○○      住台北縣中和市○○路九九巷十七號五樓
    訴訟代理人  戊○○      住.
右當事人間請求租佃爭議事件，業經本院於九十二年十月九日辯論終結，並判決如左
：
    主  文
確認被告丙○○○、酉○○與原告間就坐落台北縣中和市○○段三九五地號，及同段
三九五之一地號，面積共六七八點六六平方公尺土地之耕地租賃關係不存在。
被告應將坐落台北縣中和市○○段三九五之一地號，如附圖所示Ａ部分，面積一二七
點三五平方公尺土地返還原告。
本判決第二項於原告以新臺幣貳佰貳拾玖萬貳仟參佰元為被告供擔保後，得假執行。
但被告如以新臺幣陸佰捌拾柒萬陸仟玖佰元為原告預供擔保，得免為假執行。
訴訟費用由被告負擔。
    事  實
甲、原告方面：
一、聲明：求為判決：
（一）確認被告丙○○○、酉○○等二人與原告間就坐落台北縣中和市○○段三九五
      地號，及同段三九五之一地號，承租土地面積共六七八點六六平方公尺之耕地
      租賃關係不存在。
（二）被告應將其占有坐落台北縣中和市○○段三九五之一地號，如台北縣中和地政
      事務所九十二年四月九日土地複丈成果圖所示Ａ部分，面積為一二七點三五平
      方公尺土地返還與原告。
（三）原告願供擔保，請准宣告假執行。
二、陳述：
（一）緣原告申○○、甲○○○、庚○○、己○○、寅○○、癸○○、子○○、壬○○、丁○○；及丑○○、卯○○、辰○○、未○○、午○○、辛○○被繼承人
      前於民國（下同）六十年間與被告丙○○○、酉○○之被繼承人洪金塗，就原
      告所有坐落中和市○○段尖山腳一五六地號土地，面積共五○一六平方公尺土
      地中之一一四四平方公尺訂立書面耕地租約，租期六年至六十七年止，之後續
      訂租約六年至七十三年底止，並於七十四年再續訂租約至八十年底止，此有台
      灣省台北縣私有耕地租約可稽。嗣前開一五六地號土地於七十八年因分割增加
      一五六之五八地號，面積為八六二平方公尺。該一五六之五八地號土地因經中
      和市公所徵收，承租人洪金塗與前開土地另一承租人劉棋森簽立切結書，各分
      擔四三一平方公尺，因此，洪金塗承租土地面積乃減縮為七一三平方公尺。其
      後承租人洪金塗死亡後，系爭耕地租賃關係，由丙○○○、酉○○繼承。爾後
      並因地籍圖重測，將該一五六地號土地於八十一年改編為台北縣中和市○○段
      三九五地號土地（以下簡稱系爭三九五地號土地），面積為三九五三點五九平
      方公尺；並於八十四年再分割出同段三九五之一地號土地（以下簡稱系爭三九
      五之一地號土地），故雙方租約現存於系爭三九五及三九五之一地號土地上。
      至於原一五六地號土地面積為五○一六平方公尺，經徵收前述八六二平方公尺
      ，應尚有四一五四平方公尺。惟三九五、三九五之一地號二筆土地合計僅為三
      九五三點五九平方公尺，則被告丙○○○等二人承租土地面積，若照四一五四
      分之七一三比例為計算扣除，即被告丙○○○等二人就系爭三九五、三九五之
      一地號土地承租面積應為六七八點六六平方公尺。是以，原告爰請求確認與被
      告丙○○○等二人就前開承租土地面積共六七八點六六平方公尺之耕地租賃關
      係不存在。
（二）查被告承租原告所有前開土地，因如前述，有部分土地遭台北縣中和市公所徵
      收，而任令荒蕪並無耕作之事實，業經原告於八十七年間向台北縣政府陳情，
      經該府回文指示應依耕地三七五減租條例規定辦理，原告即於八十八年六月向
      台北縣中和市公所申請調解，因調解不成立，而經台北縣政府移送司法機關審
      理。
（三）按「耕地承租人應自任耕作，並不得將耕地全部或一部轉租於他人；承租人違
      反前項規定時，原訂租約無效，得由出租人收回自行耕種或另行出租」，耕地
      三七五減租條例第十六條第一、二項定有明文。次按，依內政部五十八年十二
      月十日台內地第三四二六九七函，耕地承租權之繼承以能自任耕作之繼承人為
      限；另耕地三七五減租條例第十六條第一項所謂承租人應自任耕作，係指承租
      人應以承租之土地供自己從事耕作之用而言；如承租人以承租之土地建築房屋
      居住或供其他非耕作之用者，均不在自任耕作之列，應構成同條第二項所訂租
      約無效之原因，此有最高法院七十年台上字第四六三七號判例可資參照。再按
      ，耕地三七五減租條例第十六條第二項所謂原租約無效，係指承租人違反前項
      所定不自任耕作或轉租之限制時，原訂租約無待於為終止表示，當然向後失其
      效力，租賃關係因而歸於消滅而言，非謂租賃關係係自始不存在，故出租人應
      有租賃物返還請求權，最高法院八十年度台再字第一五號判例可稽。查本件被
      告等人承租之土地因部分為市公所徵收，而被告丙○○○等二人實際占有僅係
      三九五之一地號土地，面積僅有一二七點三五平方公尺，此有九十二年四月九
      日台北縣中和地政事務所土地複丈成果圖可為憑證。剩餘承租土地面積狹小，
      且已鋪設水泥，被告雖於該水泥地上放設盆栽，惟系爭土地既已鋪設水泥，顯
      不能認為有繼續耕作之事實，被告等擺設盆栽為可自由移動之動產，則該盆栽
      非屬土地之農作物自明。再按該擺設盆栽之狀況，應認被告等人已將土地供非
      耕作之用，依最高法院七十年台上字第四六七號判例意旨，既不在自任耕作之
      列，應構成耕地三七五減租條例第十六條第二項租約無效之原因。兩造所訂之
      租約雖屬無效，惟為被告所否認，是原告爰訴請確認兩造間就系爭土地之耕地
      租賃關係不存在，併依民法第七百六十七條所有物返還請求權之法律關係請求
      被告將現仍占用之系爭三九五之一地號，如附圖所示Ａ部分，面積一二七點三
      五平方公尺土地返還原告。
（四）按「耕地租約之訂立、續訂、變更、終止、註銷或更正，由出租人會同承租人
      申請登記，當事人一方不會同他方申請時，得由他方陳明理由，單獨申請登記
      」、「耕地租約期滿，出租人申請終止租約，承租人申請繼續承租之處理」、
      「耕地租約期滿，出租人未申請終止租約，而承租人申請繼續承租之處理」、
      「承租人未申請繼續承租，而出租人申請終止租約之處理」、「出租人、承租
      人依本要點第四、五、六規定申請終止或續訂租約登記時，應於耕地租約期滿
      翌日起四十五日內為之」，耕地三七五租約清理要點第三條第一項、第四條、
      第五條、第六條及第七條定有明文。查本件系爭土地租約自七十四年續訂，至
      八十年底即已租約期滿，因雙方均未於期滿後四十五日內向中和市公所提出續
      訂租約或終止租約之申請，依前揭規定系爭租約本應為註銷登記，雙方租賃關
      係即因租約註銷登記而不存在，故原告亦得依前揭規定及民法第七百六十七條
      規定為本件請求。
（五）再就被告不為耕作之事實，原告併得依耕地三七五減租條例第十七條第一項第
      四款規定終止租約，並以訴狀送達為終止之意思表示。雙方租約既經終止，原
      告亦得請求確認租賃關係不存在，並請求返還系爭土地。
乙、被告方面：
一、聲明：求為判決：
（一）駁回原告之訴及其假執行之聲請。
（二）如受不利之判決，願供擔保免予假執行。
二、陳述：
（一）緣被告二人之父洪金塗於六十二年與原告寅○○等十人，就原告所有坐落於中
      和市○○段尖山腳一五六號土地訂立租約，每六年辦理續約登記，七十五年洪
      金塗過世後即由被告二人共同繼承。
（二）原告主張依耕地三七五租約清理要點及民法第七百六十七條規定，請求被告返
      還系爭土地，顯無理由：
  １、按「耕地租賃為財產權之一種，承租人死亡後，應由被告等全體繼承人共同繼
      承。耕地租約於租期屆滿時，除出租人依本條例收回自耕外，如承租人願繼續
      承租者，應續定租約」，耕地三七五減租條例第二十條定有明文。而租約期滿
      時，承租人如有請求續約之事實，縱為出租人所拒絕，租賃關係亦非因租期屆
      滿而當然消滅，最高法院八十年台上字第七七六號判決可資參照。查被告二人
      於七十六年向中和市公所申請繼承登記，被告雖發函通知原告寅○○等人會同
      辦理變更登記，惟始終未獲原告等人同意，八十年租約屆期後情形亦復如是。
  ２、次按，「耕地租約之訂立、變更、終止或換訂登記，應由出租人會同承租人於
      登記原因發生日起三十日內，向當地鄉（鎮、市、區）公所申請。前項租約登
      記，出租人或承租人不會同申請時，得由一方敘明理由，檢附相關證明文件，
      單獨申請登記，除有下列情事之一者得逕行登記外，鄉（鎮、市、區）公所應
      通知他方於接到通知之日起二十日內提出書面意見，逾期未提出者，由該管鄉
      （鎮、市、區）公所逕行登記」，台灣省耕地租約登記辦法第二條定有明文。
      而耕地三七五租約清理要點第五條規定：「耕地租約期滿，出租人未申請終止
      租約，而承租人申請繼續承租，並有繼續耕作之事實者，應准續訂租約」。查
      中和市公所依據上述規定逕行辦理登記，並於九十一年十一月十四日以北縣中
      民字第○九一○○物四七五八號通知辦理續約在案，足證二造間之耕地租賃關
      係存在。
  ３、再按，耕地三七五減租條例第六條第一項之規定，係為保護佃戶及謀舉證上便
      利而設，非謂凡租約之訂立、變更、終止或換訂，須經登記始能生效，最高法
      院七十九年度台上字第六一九號判例可稽。綜上所述，二造間租賃關係並不因
      租期屆滿未辦理續約登記而當然消滅。
（三）查系爭一五六地號土地於七十八年分割增加一五六之五八地號後，即經中和市
      公所徵收作為公園用地，當時因土地同屬原告所有，且承租時未就被告與另一
      承租人劉棋森耕作土地辦理分割，市公所辦理補償金發放時，遂將應發給佃農
      三分之一補償金交由被告與劉棋森平分。惟被告與劉棋森平分受領補償金，亦
      應平均負擔被徵收土地之面積，但市公所辦理徵收時未確定界限，被告至公園
      施工完畢才驚覺大部分耕作土地已被徵收，另一承租人劉棋森卻只被徵收少部
      分耕地，造成被告實際可耕作土地僅於一二七點三五平方公尺。是以，被告等
      承租土地權利存於一五六地號改編之三九五及分割後三九五之一地號土地上，
      實際面積應為六七八點六六平方公尺，被告等與原告間關於耕地租賃關係亦應
      存在同面積之土地上，然原告等未能會同辦理續約登記及指定被告等與另一承
      租人之耕作界限，以致被告等僅能耕作現占有之一二七點三五平方公尺土地。
      故此不能耕作原因應歸責於原告，原告主張租賃關係不存在，於法不合。
（四）原告指陳系爭土地遭市公所徵收，早已任令荒蕪而無耕作，顯有訛誤：
  １、按「訟爭土地早因無排水系統而不適宜再為水稻耕作，則揆諸種稻植麥、茶、
      桑等供食原料植物，農作物即為改善居住、育樂環境而種植花卉樹種等園藝作
      物以供出售者，仍不失為農作物，應屬耕地租用範疇之法意」，最高法院八十
      三年台上字第一一七七號判例可資參照。查系爭耕地被徵收前，耕地附近土地
      由於都市發展關係陸續興建房屋，農田水利設施遭到破壞廢止，被告不得已改
      種植水果。而後因公園興建地下停車場，被告種植果樹悉數慘遭砍除，並堆置
      許多廢棄土石致無法再為耕種，遂要求施工單位將地整平，以便作為盆栽種植
      場地至今。
  ２、縱認公園施工期間被告確有未任耕作情形，惟係因公園施工之不可抗力事由造
      成。退步言之，被告之不為耕作若非不可抗力所致，依耕地三七五減租條例第
      十七條第一項第四款規定「非因不可抗力繼續一年不為耕作時」，耕地出租人
      得於租佃期限屆滿前，終止耕地租約之事由，則被告倘僅係不為耕作，而無同
      條例第十六條第一項所定轉租他人之情形，依上開條例規定意旨，應祇生原告
      得終止耕地租約，請求返還耕地問題，尚不得認定原訂租約無效。
  ３、又原告於六十六年間為收回部分承租土地興建房屋，委託律師與被告等簽立同
      意書變更租約內容，而同意書記載「地主同意自六十六年下半期起免付地租，
      但六十六年下半期起田賦由佃農負擔」，原告等簽立系爭同意書時，即已知農
      田水利設施廢除無法耕作之事實。原告復於八十二年二月由卯○○先生代表所
      有地主，與被告等簽立佃農解約同意書，要求終止租約，並同意給付被告二人
      各新台幣五百萬元補償費，惟事後並未履行。是以，原告等認知系爭土地實為
      不可抗力因素無法耕作，被告仍勉力種植園藝盆栽等植物，原告主張依耕地三
      七五減租條例第十七條第一項第四款規定，終止租約之意思表示即不成立。
（五）原告指陳被告二人為原承租人洪金塗之養女，早已各自婚嫁居於他處，並非能
      自任耕作之繼承人，且無自任耕作之事實云云。查被告二人於養父生前及婚後
      均幫忙農事，並具有自耕農身分。養父過世被告二人繼承耕地之耕作權後，隨
      即函請原告會同辦理變更登記，卻未獲回覆同意而未辦妥變更登記。惟被告二
      人並未因此荒廢耕地之耕作，並均自任耕作至今。
（六）按「當事人主張有利於己之事實者，就其事實有舉證之責任」，民事訴訟法第
      二七七條定有明文。查本件原告係以耕地三七五減租條例第十六條第一、二項
      主張租約無效，並以同條例第十七條第一項第四款非因不可抗力繼續一年即終
      止租約等情，原告所指被告均予否認，準此，原告應就上述租約無效及行使終
      止租約之事實負舉證責任。
三、證據：提出存證信函、同意書、佃農解約同意書（以上均影本）各乙份、台灣省
          台北縣私有耕地租約中和市公所九十二年二月十四日三七五續訂租約收件
          回執影本二份、照片四幀為證。
    理  由
甲、程序方面：
一、按出租人與承租人間因耕地租佃發生爭議時，應由當地鄉（鎮、市、區）公所耕
    地租佃委員會調解；調解不成立者，應由直轄市或縣（市）政府耕地租佃委員會
    調處；不服調處者，由直轄市或縣（市）政府耕地租佃委員會移送該管司法機關
    ；又前項爭議事件非經調解、調處，不得起訴，耕地三七五減租條例第二十六條
    第一項、第二項前段定有明文。本件耕地租佃爭議事件，業經原告申○○聲請台
    北縣中和市公所耕地租佃委員會調解，調解不成立。嗣經台北縣政府調處結果，
    原告申○○復不服該府調處，經該府逕移送台灣士林地方法院審理，再經該院移
    送本院審理，有台北縣中和市公所耕地租佃委員會調解筆錄、台北縣政府耕地租
    佃委員會調處程序筆錄及九十一年五月十三日北府租佃字第○九一○二三一七五
    三號函在卷可憑（見台灣士林地方法院九十一年度訴字第九五九號卷第八九、九
    ○、七、四頁），是本件租佃爭議事件，原告起訴已備前開要件，首先敘明。
二、次按耕地三七五減租條例第二十六條第一項規定租佃爭議案件所以須經調解、調
    處始得起訴，無非在於保持雙方情感，減少訟累，但當事人一造若有多人，於申
    請調解、調處時，一時不易查明而有所遺漏，則為訴訟便宜起見，宜認為該事件
    已踐行該條項所定之調解、調處程序而准予追加，否則未免勞民費事（參照最高
    法院七十七年度台抗字第一七０號判決）；次按訴狀送達後，原告不得將原訴變
    更或追加他訴，但被告於訴之變更或追加無異議，而為本案之言詞辯論者，視為
    同意變更或追加，民事訴訟法第二百五十五條第二項定有明文。本件訴訟於起訴
    前之調解、調處程序，雖僅由原告申○○一人聲請，惟為免訟累，應認就同為系
    爭土地共有人之其餘原告亦已踐行上開法條所定之起訴前置程序。嗣原告於移送
    本院審理中，追加除原告申○○以外之其餘原告，為被告無異議，而為本案之言
    詞辯論，自應准許。
乙、實體方面：
一、原告起訴主張：原告申○○、甲○○○、庚○○、己○○、寅○○、癸○○、子
    ○○、壬○○、丁○○；及丑○○、卯○○、辰○○、未○○、午○○、辛○○
    被繼承人前與被告丙○○○、酉○○之被繼承人洪金塗，就原告所有坐落中和市
    ○○段尖山腳一五六地號、面積五○一六平方公尺土地中之一一四四平方公尺訂
    立書面耕地租約，並陸續續約至八十年止。嗣該一五六地號土地並因分割增加之
    一五六之五八地號經中和市公所徵收，承租人洪金塗承租土地面積因而減縮為七
    一三平方公尺。爾後因地籍圖重測，該一五六地號土地於八十一年改編為系爭三
    九五地號土地，於八十四年且再分割出系爭三九五之一地號土地，二者登記土地
    面積合計僅為三九五三點五九平方公尺，是依原承租土地總面積與承租面積之比
    例計算，雙方租約係存在於系三九五及三九五之一地號土地上面積六七八點六六
    平方公尺土地上。惟被告丙○○○等二人實際僅占有三九五之一地號，如附圖Ａ
    所示面積一二七點三五平方公尺土地。查兩造租約於八十年間租期屆滿，未經續
    訂，租約早應註銷，而不存在；且被告於承租部分土地遭徵收後，即未任耕作，
    而於水泥地上擺設盆栽，又非屬土地之農作物，亦構成耕地三七五減租條例第十
    六條第二項租約無效之原因，且其未為耕作，復有同法第十七條第一項第四款之
    事由，經原告以訴狀之送達為終止兩造耕地租約之意思表示。為此，爰請求確認
    被告丙○○○、酉○○等二人與原告間就坐落系爭三九五、三九五之一地號，面
    積共六七八點六六平方公尺部分土地之耕地租賃關係不存在；併依民法第七百六
    十七條所有物返還請求權，請求被告應將其占有坐落系爭三九五之一地號，如附
    圖所示Ａ部分，面積一二七點三五平方公尺土地返還原告。
二、被告則以：被告二人於七十六年向中和市公所申請繼承登記，被告發函通知原告
    寅○○等人會同辦理變更登記，惟未獲原告等人同意，然中和市公所依據台灣省
    耕地租約登記辦法第二條逕行辦理登記，並以北縣中民字第○九一○○物四七五
    八號通知辦理續約在案，足證二造間之耕地租賃關係存在，且不因租期屆滿未辦
    理續約登記而當然消滅。而系爭耕地被徵收前，由於都市發展陸續興建房屋，農
    田水利設施被破壞廢止，嗣後又因公園興建地下停車場，被告種植果樹遭悉數砍
    除，現場堆置廢棄土石以致無法耕種，遂將耕地整平作為盆栽種植場地至今。原
    告等知悉系爭土地實為不可抗力因素無法耕作，原告主張依耕地三七五減租條例
    第十七條第一項第四款規定，終止租約之意思表示即不成立。況原告應就租約無
    效及行使終止租約之事實負舉證責任云云，資為抗辯。
三、原告主張原告申○○等九人及原告丑○○、卯○○、辰○○、未○○、午○○、
    辛○○被繼承人前與被告丙○○○、酉○○之被繼承人洪金塗，就原告所有坐落
    中和市○○段尖山腳一五六地號、面積五○一六平方公尺土地中之一一四四平方
    公尺訂立書面耕地租約，並陸續續約至八十年止。嗣該一五六地號土地並因分割
    增加之一五六之五八地號經中和市公所徵收，承租人洪金塗承租土地面積因而減
    縮為七一三平方公尺。爾後因地籍圖重測，該一五六地號土地於八十一年改編為
    系爭三九五地號土地，於八十四年且再分割出系爭三九五之一地號土地，二者登
    記土地面積合計僅為三九五三點五九平方公尺，是依原承租土地總面積與承租面
    積比例計算，雙方租約係存在於系三九五及三九五之一地號土地上面積六七八點
    六六平方公尺土地上；又被告丙○○○等二人實際僅占有三九五之一地號，如附
    圖Ａ所示面積一二七點三五平方公尺土地，並於其上舖設水泥，放置盆栽等事實
    ，業為被告所不爭，並有系爭三九五、三九五之一地號土地登記謄本、前開一五
    六之五八地號土地登記簿謄本、戶籍謄本台灣省台北縣中山字○四六號私有耕地
    、照片等件附卷可稽（見本院卷及台灣士林地方法院九十一年度訴字第九五九號
    卷第四四頁至八十頁），復經本院勘驗確實，經製有勘驗筆錄在卷可憑，自足信
    為真實。
四、按耕地三七五減租條例第六條第一項固規定：「本條例施行後耕地租約應一律以
    書面為之，租約之訂立、變更、終止或換訂，應由出租人會同承租人申請登記」
    ，然本條係為保護佃農及謀舉證上便利而設，非謂凡租約之訂立、變更、終止或
    換訂，須經登記，始能生效。參之同法第二十條規定：「耕地租約於租期屆滿時
    ，除出租人依本條例收回自耕外，如承租人願繼續承租者，應續訂租約」可知，
    租佃契約期滿後，除有耕地三七五減租條例第十七條第一項所規定之情形，或承
    租人不願繼續承租者外，出租人仍應續訂租約，不得收回耕地。是本件租約於八
    十年間雖未再續訂書面耕地租約，惟兩造間之租賃關係除別有其他終止情事，並
    不因未續訂書面租約而消滅，此由系爭三九五、三九五之一地號土地登記謄本上
    仍有「三七五租約」之記載即明。原告既未另行舉證證明兩造間之租約業已終止
    ，即難認該記載有何應為註銷登記情形，先此敘明。
五、次按耕地租約在租佃期限未屆滿前，非有非因不可抗力繼續一年不為耕作之情形
    ，不得終止，耕地三七五減租條例第十七條第一項第四款定有明文。又租佃爭議
    承租人承租耕地非因不可抗力繼續一年不為耕作，不問其不為耕作者，係承租耕
    地之一部或全部，出租人均得依耕地三七五減租條例第十七條第一項第四款規定
    終止租約，收回全部耕地；而所謂耕作者，乃目的在於定期收穫，而施人工於他
    人之土地以栽培植物屬之，亦分別有最高法院八十四年台上字第一八五六判例、
    司法院院字第七三八號解釋可資參照。姑不論被告就承租之面積六七八點六六平
    方公尺土地，實際上僅使用之系爭三九五之一地號如附圖Ａ所示部分面積一二七
    點三五平方公尺土地之原因為何？僅就被告使用之如附圖Ａ所示部分土地而論，
    查被告於九十年間即在其上舖設水泥迄今，有台北縣政府耕地租佃委員會調處程
    序筆錄（見前述台灣士林地方法院卷第一七頁）及前述照片在卷可憑，縱當時被
    告即於所舖設之水泥地上擺設盆栽，而此盆栽園藝作物係屬農作物，惟被告既非
    直接施人工於他人之土地而予以栽培，自難認於該土地上有何耕作行為；又此情
    形復已繼續一年以上期間，則原告分別於九十二年五月五日、同年五月七日以其
    準備書（二）狀之送達向被告丙○○○、酉○○為終止系爭租賃契約，自屬合法
    有效，是兩造租約已於九十二年五月七日終止，堪以認定。再耕地三七五減租條
    例於七十二年十二月二十三日始修正增訂第十七條第一項第四款規定，於該條例
    增訂該款規定後，就耕地承租人任令耕地荒蕪不為耕作之情形，解釋上即不屬同
    法第十六條第一項及第二項所謂「不自任耕作」範圍，而無該條適用，則併此敘
    明。
六、兩造租賃契約既經原告依耕地三七五減租條例第十七條第一項第四款規定，予以
    終止，已如前述，從而原告請求確認被告丙○○○、酉○○與原告間就坐落台北
    縣中和市○○段三九五地號，及同段三九五之一地號，面積共六七八點六六平方
    公尺之耕地租賃關係不存在；且依民法第七百六十七條所有物返還請求權規定，
    請求被告應將占有之坐落台北縣中和市○○段三九五之一地號，如附圖所示Ａ部
    分，面積一二七點三五平方公尺土地返還原告，於法有據，自應准許。
七、再就前開返還土地部分，兩造陳明願供擔保請為宣告假執行或免為假執行，經核
    均與規定相符，爰分別酌定相當之擔保金額予以宣告。至確認訴訟部分，則無假
    執行之問題，附此敘明。
八、至兩造其餘之攻擊或防禦方法及未經援用之證據，經本院斟酌後，認為均不足以
    影響本判決之結果，自無逐一詳予論駁之必要，附敘明之。
九、據上論結，本件原告之訴為有理由，依民事訴訟法第七十八條、第八十五第一項
    前段 、第三百九十條第二項、第三百九十二條，判決如主文。
中      華      民      國    九十二    年      十      月    二十四    日
                                臺灣板橋地方法院民事第二庭
~B法      官  林玫君
右為正本係照原本作成
如對本判決上訴，須於判決送達後廿日內向本院提出上訴狀
中      華      民      國    九十二    年      十      月    二十四    日
~B法院書記官  王政煌


司法院資訊處製作；財團法人民間司法改革基金會備份。
